臺灣苗栗地方法院民事裁定
109年度苗簡字第653號
聲  請  人
即  原  告  吳登安  
上列聲請人因與相對人鄭志堅等間請求遷讓房屋事件，對於本院
於民國111年1月27日所為判決聲請補充判決或更正判決，本院裁
定如下：
      主  文
聲請駁回。
聲請費用由聲請人負擔。
      理  由
一、聲請意旨略以：聲請人即原告（下稱聲請人）於民國111年1
    月20日具狀變更訴之聲明為：「1.被告鄭志堅、鄭基煬應自
    坐落苗栗縣○○鎮○○段00000000000地號土地上如苗栗縣通霄
    地政事務所於110年5月6日製作之複丈成果圖示編號原乙（
    一）面積15.09平方公尺、原乙（二）面積30.57平方公尺、
    乙（三）面積211.78平方公尺、乙（四）面積255.86平方公
    尺、乙（五）面積0.46平方公尺之建物遷出，並將該建物交
    付原告。二、願供擔保請准宣告假執行」，而本院111年1月
    27日109年度苗簡字第653號判決書第2頁第1至6行誤載聲請
    人變更訴之聲明為「（一）被告應自坐落苗栗縣○○鎮○○段00
    0○000地號土地上如苗栗縣通霄地政事務所110年5月6日土地
    複丈成果圖所示編號原乙（二）、乙（四）部分之建物遷出
    ，並將上開建物交付原告。（二）願供擔保請准宣告假執行
    」，此部分爰依民事訴訟法第232條第1項規定聲請更正。又
    本院111年1月27日109年度苗簡字第653號判決既認本件聲請
    人關於遷讓本件建物之請求為有理由，而就聲請人請求遷讓
    房屋之範圍顯然遺漏上開判決附圖編號原乙（一）、乙（三
    ）、乙（五）部分，爰依民事訴訟法第233條第1項規定聲請
    補充判決為「被告鄭志堅、鄭基煬應自坐落苗栗縣○○鎮○○段
    00000000000地號土地上如苗栗縣通霄地政事務所於110年5
    月6日製作之複丈成果圖示編號原乙（一）面積15.09平方公
    尺、原乙（二）面積30.57平方公尺、乙（三）面積211.78
    平方公尺、乙（四）面積255.86平方公尺、乙（五）面積0.
    46平方公尺之建物遷出，並將該建物交付原告」等語。　
二、按判決須於訴訟標的之一部或訴訟費用有脫漏者，法院始應
    依聲請以判決補充之，民事訴訟法第233條第1項規定甚明。
    所謂裁判有脫漏，係指法院應於主文表示裁判結果之事項，
    實際上未為裁判之表示而言，至於非應表示於判決主文之事
    項，則不與焉（最高法院77年度台抗字第96號裁定意旨參照
    ）。又訴訟標的之一部有脫漏，係指裁判主文既未就當事人
    請求之法律關係有所裁判，於理由復不予論述，完全忽略該
    部分為訴訟標的之法律關係之主張而言（最高法院82年度台
    聲字第644號裁定意旨參照）。再判決書如有誤寫、誤算及
    其他顯然錯誤者，法院固得隨時更正之，惟其所謂顯然錯誤
    者，乃指判決中所表示者與法院本來之意思顯然不符者而言
    （最高法院18年聲字第307號判例意旨參照）。
三、經查：
　㈠本件聲請人提起109年度苗簡字第653號遷讓房屋事件，關於
    上開事件訴之聲明變更經過（按時序）如下：
　1.起訴時請求：「(一)被告鄭志堅、鄭基煬應自門牌號碼苗栗
    縣○○鎮○○里0鄰○○00號建物（即苗栗縣○○鎮○○段00○號）遷出
    ，並將該建物交付原告。(二)訴訟費用由被告負擔。（三）
    願供擔保請准宣告假執行」（見本院卷第15頁）。
　2.於110年4月29日審理程序中當庭提出民事更正訴之聲明狀變
    更聲明為：「(一)被告鄭志堅、鄭基煬應自坐落苗栗縣○○鎮
    ○○段000○000地號土地上如苗栗縣通霄地政事務所於110年3
    月12日製作之複丈成果圖示虛線範圍內及編號乙（一）、乙
    （二）部分之建物遷出，並將該建物交付原告。(二)願供擔
    保請准宣告假執行。（三）訴訟費用由被告負擔」（見本院
    卷第371頁）。
　3.於110年11月11日審理程序中變更聲明為如起訴狀所載即：
    「(一)被告鄭志堅、鄭基煬應自門牌號碼苗栗縣○○鎮○○里0
    鄰○○00號建物（即苗栗縣○○鎮○○段00○號）遷出，並將該建
    物交付原告。(二)訴訟費用由被告負擔。（三）願供擔保請
    准宣告假執行」，並簽名確認（見本院卷第523頁）。
　4.於110年12月16日提出民事更正訴之聲明狀記載：「(一)被
    告鄭志堅、鄭基煬應自坐落苗栗縣○○鎮○○段000○000地號土
    地上如苗栗縣通霄地政事務所於110年3月12日製作之複丈成
    果圖示虛線範圍內及編號乙（一）、乙（二）部分之建物遷
    出，並將該建物交付原告。(二)願供擔保請准宣告假執行。
    （三）訴訟費用由被告負擔」（見本院卷第577頁）。
　5.於110年12月16日審理程序中復變更聲明為：「一、被告應
    自坐落苗栗縣○○鎮○○段000○000地號土地上如苗栗縣通霄地
    政事務所110年5月6日土地複丈成果圖編號原乙(二)、乙(四
    )部分之建物遷出，並將該建物交付原告。二、願供擔保，
    請准宣告假執行。三、訴訟費用由被告負擔」，並簽名確認
    （見本院卷第564頁）。
　6.於111年1月20日提出民事更正訴之聲明狀記載：「(一)被告
    鄭志堅、鄭基煬應自坐落苗栗縣○○鎮○○段00000000000地號
    土地上如苗栗縣通霄地政事務所於110年5月6日製作之複丈
    成果圖示編號原乙（一）面積15.09平方公尺、原乙（二）
    面積30.57平方公尺、乙（三）面積211.78平方公尺、乙（
    四）面積255.86平方公尺、乙（五）面積0.46平方公尺之建
    物遷出，並將該建物交付原告。(二)願供擔保請准宣告假執
    行。（三）訴訟費用由被告負擔」（見本院卷第661頁）。
　7.於111年1月20日審理程序中陳稱：「訴之聲明與今日庭期陳
    述為準，而非以今日庭呈書狀為準，訴之聲明更正為前次11
    0 年12月16日庭期更正後聲明所述」等語並簽名確認（見本
    院卷第657頁），而原告於110年12月16日審理程序中更正後
    聲明即如5.所示「一、被告應自坐落苗栗縣○○鎮○○段000○00
    0地號土地上如苗栗縣通霄地政事務所110年5月6日土地複丈
    成果圖編號原乙(二)、乙(四)部分之建物遷出，並將該建物
    交付原告。二、願供擔保，請准宣告假執行。三、訴訟費用
    由被告負擔」之內容。
　㈡從而，聲請人就109年度苗簡字第653號遷讓房屋事件之請求
    ，應為其於111年1月20日審理程序中所述訴之聲明即「被告
    應自坐落苗栗縣○○鎮○○段000○000地號土地上如苗栗縣通霄
    地政事務所110年5月6日土地複丈成果圖編號原乙(二)、乙(
    四)部分之建物遷出，並將該建物交付原告」之內容，其餘
    請求之訴訟繫屬均已消滅，本院就上開訴之聲明為實體裁判
    ，於法尚無不合，就訴訟標的之裁判，並無脫漏。
　　聲請人指摘本院前揭判決理由中就該判決中原告訴之聲明有
    所誤載及本院上開判決就請求「(一)被告鄭志堅、鄭基煬應
    自坐落苗栗縣○○鎮○○段○000地號土地上如苗栗縣通霄地政事
    務所於110年5月6日製作之複丈成果圖示編號原乙（一）面
    積15.09平方公尺…乙（三）面積211.78平方公尺、…乙（五
    ）面積0.46平方公尺之建物遷出…」部分發生脫漏等情，顯
    有誤會。上開判決核無誤寫、誤算或其他顯然錯誤情形，故
    無從更正判決，與上述得聲請補充判決之裁判脫漏情形亦屬
    有間，聲請人執此聲請本院為更正或補充判決，均難准許。
四、爰依法裁定如主文。
中　　華　　民　　國　　111 　年　　3 　　月　　9 　　日
                  苗栗簡易庭    法　官　賴映岑
以上正本係照原本作成。　　　　　　　　　
如不服本裁定應於送達後10日內向本院提出抗告狀，並繳納抗告
費新臺幣1,000元。
                                書記官  歐明秀
中　　華　　民　　國　　111 　年　　3 　　月　　9 　　日